臺灣高雄地方法院民事裁定　　　　　　　93年度財管字第93號
聲　請　人　高新商業銀行股份有限公司
法定代理人　趙復田
代　理　人　趙學涵
上聲請人聲請對被繼承人丁○○指定遺產管理人事件，本院裁定
如下：
  主  文
選任丙○○ (男，民國57年2月7日出生，
000000000號，住高雄市三民區○○○路312巷4弄20號）為被繼
承人丁○○之遺產管理人。
程序費用由被繼承人之遺產負擔。
  理  由
一、聲請意旨略以：被繼承人丁○○（男，民國31年3月9日生，
    民族一路312巷4弄20號），於民國91年10月14日死亡，因被
    繼承人生前曾向聲請人借款，聲請人對該債權已取得執行名
    義，惟皆未償還，而被繼承人之繼承人均拋棄繼承權，無法
    依民法第一千一百七十七條選定遺產管理人，以致聲請人之
    債權一直無法行使，成為保障聲請人之權益，爰依民法第一
    千一百七十八條第二項之規定，聲請指定被繼承人之遺產管
    理人，以利聲請人債權之實現，並提出
    院91年度促字第234532號支付命令及其確定證明書、本院民
    事執行處通知各一份及土地登記謄本一件為證。
二、按繼承開始時，繼承人有無不明，而無親屬會議或親屬會議
    不能於一個月內選定遺產管理人時，得由利害關係人或檢察
    官聲請法院選任之；又先順序繼承人均拋棄其繼承權時，由
    次順序之繼承人繼承，其次順序之繼承人有無不明或第四順
    序之繼承人均拋棄其繼承權者，準用關於無人承認繼承之規
    定，此觀民法第一千一百七十八條條第二項、第一千一百七
    十六條第六項規定自明。準此，繼承人均拋棄其繼承權者，
    得由利害關係人聲請法院指定遺產管理人。本件聲請人主張
    其對被繼承人擁有債權等情，業據聲請人提出上開借據、支
    付命令及其確定證明書等證物為證，堪信為真實，是聲請人
    自屬本件被繼承人繼承事件之利害關係人，先予敘明。
三、經查：
（一）被繼承人於91年10月14日死亡，其第一順位繼承人即其配
      偶戊○○○、子女丙○○、乙○○、甲○○，及孫子許智
      雄、許藎云等人均拋棄繼承等情，已據本院依職權調取本
    　院九十一年度繼字第一三二八號拋棄繼承權卷宗核閱屬實
      。又第二順位之繼承人即被繼承人父吳清義已死亡、其母
      吳朱生死不明，另被繼承人並無兄弟姐妹，另其第四順
      位之祖父母則因並無拋棄繼承卷宗，且無
      歿，有聲請人所提出之
      人有無不明之狀態，是應依前開民法第一千一百七十六條
      第六項規定，準用關於無人承認繼承之規定，被繼承人之
      遺產既屬無人繼承，顯亦未能召集親屬會議，故聲請人以
      利害關係人之地位，依民法第一千一百七十八條第二項之
      規定，向本院聲請指定遺產管理人，自屬有據。
（二）經本院分別發函請被繼承人之配偶戊○○○，以及被繼承
      人之子女丙○○、乙○○、甲○○就是否擔任被繼承人之
      遺產管理人表示意見，然包括戊○○○、丙○○、乙○○
      、甲○○等人，就接獲本院通知後，均未提出相關資料可
      供本院參酌；再經本院予以通知，仍拒不到庭，同時亦未
      提出書狀為任何聲明或陳述，有本院送達證書八份及訊問
      筆錄一份在卷可佐。本院審酌依聲請人所提出之上開借據
      所示，被繼承人於89年7月7日向聲請人借款，其係用作房
      屋修繕之資金，有借據一份在卷可查；而被繼承人之長子
      丙○○雖已拋棄繼承，然丙○○在被繼承人生前，係同居
      於高雄市三民區○○○路312巷4弄20號，有
      附卷可參，又其係57年2月7日出生，已為成年之人，又係
      被繼承人之至親，衡情，其對被繼承人生前之財產及債權
      債務，尤其是本件被繼承人向聲請人借貸款項用以修繕房
      屋之情，自應均較他人為知悉，且對於被繼承人遺產之管
      理應將會善盡管理人應有之注意義務，故由被繼承人之長
      子丙○○擔任本件遺產管理人，既符合社會期待，又屬公
      平，況擔任遺產管理人與拋棄繼承乃不同之層面，不容混
      為一談，而認拋棄繼承即不適任遺產之管理；且依民法第
      一千一百八十三條之規定，遺產管理人亦得請求相當之報
      酬，故亦無任何不利益之可言。從而，本院為利於管理及
      處理被繼承人後續之遺產問題，爰依聲請人聲請，選任丙○○為被繼承人之遺產管理人。
四、依非訟事件法第八條第二項、民事訴訟法第七十八條，裁定
    如主文。
中　　華　　民　　國　　94　　年　　3 　　月　　30　　日
                  家事法庭法　官　李怡諄
上為正本係照原本作成
如對本裁定抗告須於裁定送達後10日內向本院提出抗告狀
中　　華　　民　　國　　94　　年　　3 　　月　　30　　日
                          書記官　李憶如
